臺灣花蓮地方法院小額民事判決
111年度玉原小字第1號
原      告  林舫瑤  
被      告  胡聖輝  
上列當事人間因詐欺案件，原告提起刑事附帶民事訴訟，請求侵
權行為損害賠償事件，經本院刑事庭裁定移送前來（110年度原
附民字第45號），本院於民國110年3月29日言詞辯論終結，判決
如下︰
    主      文
被告應給付原告新臺幣玖萬玖仟玖佰柒拾伍元，及自一百一十一
年一月二十一日起至清償日止，按週年利率百分之五計算之利息
。
本判決得假執行。但被告如以新臺幣玖萬玖仟玖佰柒拾伍元為原
告預供擔保，得免為假執行。
    事實及理由
壹、程序方面：
    本件被告經合法通知，未於言詞辯論期日到場，核無民事訴
    訟法第386 條各款所列情事，爰依原告聲請，由其一造辯論
    而為判決，合先敘明。
貳、實體方面：
一、原告主張：被告明知一般人無故取得他人金融機構帳戶使用
    之行徑，常與財產犯罪之需要密切相關，而可預見無故取得
    他人帳戶之人，可能係將該金融帳戶作為詐欺他人取得款項
    而使用，竟仍基於他人持以實施詐欺取財犯罪亦無違反其本
    意之幫助犯意，在民國109年12月20日晚間某時許，在新北
    市鶯歌區之某統一超商門市，將其設於第一商業銀行鶯歌分
    行之帳戶（帳號：000-00000000000，下稱系爭帳戶）之提
    款卡以交貨便方式寄送予真實姓名年籍不詳之詐欺集團成員
    ，並向該成員告知密碼，而容任該詐欺集團成員將本案帳戶
    作為詐欺取財之工具。嗣該詐欺集團所屬成員意圖為自己不
    法所有，基於詐欺取財之犯意，於109年12月26日下午3時許
    ，於不詳地點，以冒充「MY BRA」及樂天信用卡之客服人員
    ，撥打電話向原告佯稱因後台訂單出錯重新請款，需其解除
    信用卡扣款云云，致原告陷於錯誤，並依指示操作行動網路
    銀行軟體而匯款之詐騙方式，向原告施以詐術，致其陷於錯
    誤，而分別於109年12月26日下午5時19分、20分，分別匯款
    新臺幣(下同)49,986元、49,989元至本案帳戶內。其後經原
    告發覺有異而報警處理，始循線查悉上情。嗣被告經臺灣花
    蓮地方檢察署（下稱花蓮地檢署）以110年度偵字第19118號
    、第26819號起訴，並經本院以110年度原易字第139號刑事
    判決判處被告拘役55日確定。被告以上開方式與詐騙集團成
    員共同故意不法侵害原告之財產權，應對原告負損害賠償責
    任等情，爰依侵權行為之法律關係，請求被告賠償99,975元
    等語，並聲明：被告應給付原告99,975元，及自起訴狀繕本
    送達翌日即111年1月21日起至清償日止，按週年利率5%之利
    息。
二、被告經合法通知，未於言詞辯論期日到場，亦未提出書狀作
    何聲明陳述。
三、按因故意或過失，不法侵害他人之權利者，負損害賠償責任
    。數人共同不法侵害他人之權利者，連帶負損害賠償責任。
    不能知其中孰為加害人者亦同。造意人及幫助人，視為共同
    行為人，民法第184條第1項前段、第185條分別定有明文。
    又民事上之共同侵權行為（狹義的共同侵權行為，即加害行
    為）與刑事上之共同正犯，其構成要件並不完全相同，共同
    侵權行為人間不以有意思聯絡為必要，數人因過失不法侵害
    他人之權利，苟各行為人之過失行為，均為其所生損害共同
    原因，即所謂行為關連共同，亦足成立共同侵權行為，依民
    法第185條第1項前段之規定，各過失行為人對於被害人應負
    全部損害之連帶賠償責任；另民法第185條第1項所謂之數人
    共同不法侵害他人之權利，係指各行為人均曾實施加害行為
    ，且各具備侵權行為之要件而發生同一事故者而言，是以各
    加害人之加害行為均須為不法，且均須有故意或過失，並與
    事故所生損害具有相當因果關係者始足當之；第2項所稱之
    幫助人，係指幫助他人使其容易遂行侵權行為之人，其主觀
    上須有故意或過失，客觀上對於結果須有相當因果關係，始
    須連帶負損害賠償責任（最高法院67年台上字第1737號民事
    判例、92年度台上字第1593號民事判決意旨參照）。經查，
    原告前揭主張業經本院職權調取上開刑事案件卷宗核閱無訛
    。又本件之起訴狀繕本及本院之言詞辯論通知書均已於相當
    時期合法送達通知被告，被告既未於言詞辯論期日到場爭執
    ，復未提出書狀答辯以供本院斟酌，原告前開主張自堪信為
    真實。
四、給付有確定期限者，債務人自期限屆滿時起，負遲延責任。
    給付無確定期限者，債務人於債權人得請求給付時，經其催
    告而未為給付，自受催告時起，負遲延責任。其經債權人起
    訴而送達訴狀，或依督促程序送達支付命令，或為其他相類
    之行為者，與催告有同一之效力，民法第229條第1項、第2
    項定有明文。又遲延之債務，以支付金錢為標的者，債權人
    得請求依法定利率計算之遲延利息。但約定利率較高者，仍
    從其約定利率。應付利息之債務，其利率未經約定，亦無法
    律可據者，週年利率為百分之五，民法第233條第1項、第20
    3條亦定有明文。本件原告對被告之損害賠償債權，核屬無
    確定期限之給付，既經原告起訴而送達訴狀，被告迄未給付
    ，當應負遲延責任。是原告請求自起訴狀繕本送達被告之翌
    日即111年1月21日起（見附民卷第15頁）至清償日止，按週
    年利率5%計算之法定遲延利息，核無不合，應予准許。
五、綜上所述，原告依侵權行為之法律關係，據以請求被告給付
    原告99,975元，及自111年1月21日起至清償日止，按週年利
    率5%計算之利息，為有理由，應予准許。
六、本件係就民事訴訟法第436條之8適用小額訴訟程序所為被告
    敗訴之判決，依同法第436條之20規定，應依職權宣告假執
    行，並依同法第436條之23準用第436條第2項，適用同法第3
    92條第2項規定，依職權宣告被告如預供擔保，得免為假執
    行。
七、本件判決之基礎已臻明確，兩造其餘攻擊防禦方法及舉證，
    核與判決無影響，爰不另一一論述，併此敘明。
八、本件係刑事附帶民事訴訟，由合議庭裁定移送民事庭之事件
    ，依刑事訴訟法第504條第2項之規定，免納裁判費，故本件
    無應確定之訴訟費用額。
中    華    民    國   111    年    4     月    12   日
                  玉里簡易庭  法  官  林敬展
以上正本係照原本作成。　　　　　　　　　
如不服本判決，應於送達後20日內，向本院提出上訴狀（上訴狀
應表明上訴理由）並繳納上訴審裁判費；如於本判決宣示後送達
前提起上訴者，應於判決送達後20日內補提上訴理由書（須按對
造人數附繕本）。如委任律師提起上訴者，亦應一併繳納上訴審
裁判費。
附錄：
一、民事訴訟法第436條之24第2項：
    對於小額程序之第一審裁判上訴或抗告，非以其違背法令為
    理由，不得為之。
二、民事訴訟法第436條之25：
    上訴狀內應記載上訴理由，表明下列各款事項：
    (一)原判決所違背之法令及其具體內容。
    (二)依訴訟資料可認為原判決有違背法令之具體事實。
三、民事訴訟法第436條之32條第2項：
    第438條至第445條、第448條至第450條、第454條、第455條
    、第459條、第462條、第463條、第468條、第469條第1款至
    第5 款、第471條至第473條及第475條第1項之規定，於小額
    事件之上訴程序準用之。
中　　華　　民　　國　　111 　年　　4 　　月　　12　　日
                              書記官  張芝瑜